【裁判字號】    98,上訴,771
【裁判日期】    980709
【裁判案由】    違反槍砲彈藥刀械管制條例
【裁判全文】
臺灣高等法院高雄分院刑事判決         98年度上訴字第771號
上  訴  人
即  被  告  甲○○
選任辯護人  薛西全律師
選任辯護人  邱國逢律師
選任辯護人  劉妍孝律師
上列上訴人因違反槍砲彈藥刀械管制條例案件，不服臺灣高雄地
方法院97年度重訴緝字第5 號中華民國98年4 月14日第一審判決
（起訴案號：臺灣高雄地方法院檢察署95年度偵字第32901 號）
，提起上訴，本院判決如下：
    主  文
原判決關於非法持有可發射金屬具有殺傷力之槍枝及犯意圖犯罪
而出借可發射金屬具有殺傷力之槍枝部分，及定執行刑部分均撤
銷。
甲○○連續犯非法持有可發射金屬具有殺傷力之槍枝罪，處有期
徒刑參年陸月，併科罰金新臺幣拾貳萬元，罰金如易服勞役，以
新臺幣壹仟元折算壹日，扣案如附表一所示之物均沒收；又犯意
圖犯罪而出借可發射金屬具有殺傷力之槍枝罪，處有期徒刑柒年
肆月，併科罰金新臺幣陸萬元，罰金如易服勞役，以新臺幣壹仟
元折算壹日，扣案如附表一編號2 所示之物沒收。應執行有期徒
刑拾年，併科罰金新臺幣拾陸萬元，罰金如易服勞役，以新臺幣
壹仟元折算壹日，扣案如附表一所示之物均沒收。
    事  實
一、甲○○明知可發射金屬具有殺傷力之槍枝係屬槍砲彈藥刀械
    管制條例所列管之槍枝，非經中央主管機關許可，不得持有
    ，竟基於無故持有槍枝之概括犯意，而為下列行為: (一)先於
    民國95年1 、2 月間，經由丙○○之帶領前往高雄縣林園鄉
    ○○路鳳鼻頭附近某商店，以新臺幣（下同）1 萬餘元之代
    價，由甲○○向年籍姓名不詳之成年人購得具殺傷力之如附
    表一編號1 所示之非制式空氣長槍1 支，而未經許可持有之
    。(二)復於數日後，承前無故持有槍枝之概括犯意，自行前往
    鳳鼻頭上開商店，再以5 萬餘元之代價，向該年籍、姓名不
    詳之成年人購得具殺傷力之如附表一編號2 、3 所示之非制
    式空氣長槍2 支而持有之，甲○○於95年6 月初某日，將上
    開具殺傷力之非制式空氣長槍3 枝裝入釣魚竿袋子內，交由
    不知情之洪宗伯保管。
二、甲○○於94年間某日起至95年6 月間某日止，在高雄市○○
    區○○路中油斜對面其所開設之「菜仔檳榔攤」經營重利放
    款業務，並分別於94年5 月、6 月間，及同年8 月間貸款予
    張萬教、林徐彩燕（甲○○所犯重利部分，業經原審97年度
    訴緝字第207 號判處有期徒刑3 月，減為有期徒刑1 月15日
    ），嗣因丁○○○、張萬教無力清償借款，甲○○竟於95年
    6 月間某日，與丙○○共同基於恐嚇危害安全之概括犯意聯
    絡，並意圖供丙○○與其共同犯恐嚇危害安全罪之用，出借
    其上開如附表一編號2 所示之非制式空氣長槍1 支與丙○○
    ，供丙○○持往丁○○○、張萬教之住處催討債務，並囑丙○○至其所開設之「菜仔檳榔攤」後方倉庫拿取，丙○○於
    取得該非制式空氣長槍後，隨即於95年6 月14日晚上9 時許
    ，偕1 名年籍姓名不詳之成年男子（尚無證據證明有共同犯
    意聯絡），持前開附表一編號2 所示之具殺傷力之非制式空
    氣長槍1 支（丙○○所犯未經許可，持有可發射具有殺傷力
    之槍枝及恐嚇危害安全犯行，業經本院96年度重訴字第90號
    判決確定）及無殺傷力之土造鋼管手槍1 支（未據扣案）前
    往丁○○○位於高雄市○○區○○街10巷10號之住所催討債
    務，將上開空氣長槍背在身後，並擊發其所有之上開鋼管手
    槍1 發，以此加害生命、身體之事恐嚇丁○○○，致生危害
    於安全。事畢，丙○○先將上開非制式空氣長槍放回「菜仔
    檳榔攤」後方倉庫，再於同日晚間9 時30分許，前往張萬教
    位於高雄市○○區○○街37巷12-1號之住所向張萬教催討債
    務，當場擊發其所有上開土造鋼管手槍2 發，並恫稱：「下
    次再來就沒這麼簡單」等加害生命、身體之事恐嚇張萬教，
    致生危害於安全。惟上開土造鋼管手槍擊發後，即行故障，
    嗣遭丙○○丟棄。
三、嗣警循線於95年12月12日持臺灣高雄地方法院檢察署檢察官
    核發之拘票及原審核發之搜索票，前往甲○○位於高雄市○○區○○里○○路新市埸巷5 之1 號執行拘提、搜索，甲○○帶同員警前往其寄放槍枝之不知情之友人洪宗伯住處，自
    行取出附表所示之槍枝及相關物品為警查扣，而查悉上情。
四、案經高雄市政府警察局刑警大隊移送臺灣高雄地方法院檢察
    署檢察官偵查起訴。
    理  由
壹、程序部分:
一、按被告以外之人於審判外之言詞或書面陳述，除法律有規定
    者外，不得作為證據，刑事訴訟法第159 條第1 項定有明文
    。本案證人丙○○於警詢中所言，係被告以外之人於審判外
    之陳述，且無刑事訴訟法第159 條之2 、第159 條之3 各款
    所定可信之特別情況，且被告甲○○之辯護人復於原審及本
    院準備程序時否認上開證據方法之證據能力，是依上開條文
    規定，尚不得作為證據。
二、按被告以外之人於偵查中向檢察官所為陳述，除顯有不可信
    之情況者外，得為證據，刑事訴訟法第159 條之1 第2 項定
    有明文。偵查中對被告以外之人（包括證人、鑑定人、告訴
    人、被害人及共同被告等）所為之偵查筆錄，或被告以外之
    人向檢察官所提之書面陳述，性質上均屬傳聞證據。惟現階
    段刑事訴訟法規定檢察官代表國家偵查犯罪、實施公訴，依
    法其有訊問被告、證人及鑑定人之權，證人、鑑定人且須具
    結，而實務運作時，檢察官偵查中向被告以外之人所取得之
    陳述，原則上均能遵守法律規定，不致違法取供，其可信度
    極高，職是，被告以外之人前於偵查中已具結而為證述，除
    反對該項供述得具有證據能力之一方，已釋明「顯有不可信
    之情況」之理由外，不宜以該證人未能於審判中接受他造之
    反對詰問為由，即遽指該證人於偵查中之陳述不具證據能力
    。本案證人丙○○於檢察官偵查中所為之陳述，其未曾提及
    檢察官在偵查中時有不法取供之情形，反對該項供述得具有
    證據能力之被告甲○○之辯護人亦未釋明上開供述有顯不可
    信之情況，依上開說明，其於偵查中之證言，自具有證據能
    力。
三、本判決所引用之其餘證據資料（詳後引證據），其中傳聞證
    據部分，縱無刑事訴訟法第159 條之1 至第159 條之4 或其
    他規定之傳聞證據例外情形，亦因被告、辯護人及檢察官或
    同意可作為證據使用，或未聲明異議，依刑事訴訟法第159
    條之5 第1 項、第2 項之規定，本院審酌各該傳聞證據並非
    違法取得，與待證事項具關聯性，證明力亦非明顯過低等情
    ，認以之作為證據係屬適當，具有證據能力。
貳、實體部份:
一、被告甲○○所犯非法持有可發射子彈具殺傷力之槍枝罪部分
    ：
    訊據被告甲○○對上揭未經許可持有具殺傷力之非制式空氣
    長槍犯行均坦承不諱，核與證人丙○○、張萬教、丁○○○
    、洪宗伯等人之證述情節相符；且扣案如附表一之非制式空
    氣長槍（槍枝管制編號：0000000000號、0000000000號、
    0000000000號）經送高雄縣政府警察局鑑識課鑑定結果認係
    : 「非制式空氣槍，且係以銜接中型高壓氣體鋼瓶為發射動
    力，經使用原中型鋼瓶試涉可發射彈丸，其中就槍枝管制編
    號：0000000000號部份，測得鋼珠（直徑約7.92mm、重2.04
    公克）之發射速度分別為154 、151 、147 公尺/ 秒，計算
    其動能分別為24.19 、23.26 、22 .04 焦 耳，單位動能面
    積分別為49.10 、47.21 、44.74 焦耳/ 平方公分；就槍枝
    管制編號：000000000 0 號部份，測得鋼珠（直徑約7.92mm
    、重2.04公克）之發射速度分別為198 、19 6、189 公尺/
    秒，計算其動能分別為39.99 、39.18 、36 .44 焦 耳，單
    位動能面積分別為81.17 、79.54 、73 .96 焦 耳/ 平方公
    分；就槍枝管制編號：0000000000號部份，測得鋼珠（直徑
    約0.88mm）之發射速度分別為190 、190 、18 8公尺/ 秒，
    計算其動能分別為15.88 、15.88 、15.55 焦耳，單位動能
    面積分別為56.18 、56.18 、55.00 焦耳/ 平方公分。」「
    司法院秘書長81.6.11 秘台廳（二）字第0698 5號函釋示：
    殺傷力的標準為在最具威力的適當距離，以彈丸可穿入人體
    皮膚肉層之動能為基準」；「殺傷力之相關數據：一、美國
    軍醫總署定義：彈丸撞擊動能達58呎磅（約為78.6焦耳），
    則足以使人喪失戰鬥能力。二、內政部警政署刑事警察局對
    活豬作射擊測試結果，彈丸單位面積動能達24焦耳/ 平方公
    分，則足以穿入豬隻皮肉層。三、依日本科學警察研究所之
    研究結果，彈丸單位面積動能達20焦耳/ 平方公分則足以穿
    入人體皮肉層。」有高雄縣政府警察局95年12月25日高縣警
    鑑字第095007 7009 號槍彈鑑定書可參。是依上開說明，扣
    案槍枝經實際彈丸射擊結果，其單位面積動能均已逾每平方
    公分20焦耳，堪認可穿入人體皮肉層而具有殺傷力。則前開
    扣案之空氣長槍經測試結果，確已符合槍枝具有殺傷力之標
    準至明，此外復有蒐證照片14張、高雄市政府警察局刑警大
    隊搜索扣押筆錄、扣押物品目錄表附卷可稽，足證被告之前
    開自自與事實相符，堪以採信，自得為認定事實之依據。被
    告之選任辯護人在本院準備程序聲請傳訊高雄市小港區○○○路80號宏益十字弓專賣店負責人乙○○作證。待證事項：
    扣案3 支空氣槍係同案被告丙○○帶領被告甲○○前往該專
    賣店向負責人乙○○購買，該專賣店係領有合法牌照，請該
    店負責人乙○○說明被告2 人購買扣案3 支空氣槍之過程，
    該空氣槍是否合法販售，被告犯行是否違反槍砲彈藥刀械管
    制條例第8 條及同法第18條第4 項減刑規定。查證人乙○○
    於本院98年7 月2 日審理期日接受交互詰問時證稱：伊經營
    之宏益興業有限公司有合法牌照，有賣十字弓，沒賣空氣槍
    。伊未賣過扣案之槍枝云云。足見證人乙○○之證言，不足
    採為被告有利之證據。
二、被告甲○○所犯意圖犯罪而出借可發射金屬具有殺傷力之槍
    枝罪及恐嚇罪部份:
    訊據被告固坦認將林徐彩燕、張萬教借款未歸還之情告知丙○○後，丙○○前往被告所經營之「菜仔檳榔攤」拿取改造
    之空氣長槍1 把前往催討債務之事實，然矢口否認有何恐嚇
    危害安全及意圖犯罪而出借具有殺傷力之槍枝等犯行，辯稱
    ：伊與丙○○一同經營錢莊放貸業務，空氣長槍係渠等一同
    經營錢莊之獲利所購買，故係伊與丙○○共有，僅平時由伊
    保管，並非伊將空氣長槍出借予丙○○犯罪；且伊並未囑託
    丙○○持槍討債，係丙○○自行前往檳榔攤將槍枝取走云云
    。經查:
  (一)證人丙○○於95年6 月14日前往「菜仔檳榔攤」取得如附表
    一編號2 之非制式空氣長槍1 把及自製土造鋼管手槍1 支（
    未扣案）後，即持之前往林徐彩燕、張萬教之住處催討債務
    ，致其2 人心生畏懼之事實，業據證人丙○○於檢察官偵查
    及原審審理中、證人即被害人林徐彩燕、張萬教、證人即目
    擊者賴文良於警詢、偵查中證述明確，復有上開扣案之非制
    式空氣長槍可佐，此部份之事實堪可認定。雖證人丙○○、
    林徐彩燕、張萬教對丙○○上開持槍恐嚇犯行之手段、過程
    描述略有歧異，惟本院衡酌證人丙○○係犯罪行為人，其記
    憶應較清晰，復已自白犯行，並無掩飾之必要，本院係以其
    證詞作為認定事實之主要依據，併此指明。
  (二)被告雖辯稱，伊與丙○○共同經營地下錢莊，並共同持有前
    開槍枝云云。惟證人林徐彩燕於原審審理中證稱: 伊當時親
    手向被告甲○○借錢，伊沒有跟丙○○借錢等語（見原審卷
    二第108 頁），與證人張萬教於警詢中證稱: 伊於94年5 、
    6 月間向被告甲○○借錢；95年6 月14日丙○○找伊，要伊
    將錢還給甲○○的老婆等語（見偵二卷第73頁、第74頁），
    就貸放款項之人係甲○○一節均屬相符，參以被告甲○○之
    妻陳瑞璇於警詢中證稱: 林徐彩燕曾經有一次拿錢到檳榔攤
    給伊，要伊交給伊先生等語。（見偵二卷第88頁至第91頁）
    ，則倘丙○○與被告甲○○一同經營貸放款項業務，丙○○
    於催討債務時自可逕行要求林徐彩燕等人將借貸之款項交還
    丙○○本人即可，何需要求林徐彩燕等人交還被告甲○○之
    妻，足徵實際經營貸款業務之人確為被告甲○○無誤。再者
    ，本件扣案空氣長槍係於洪宗伯處扣得，而證人洪宗伯於警
    詢中證稱: 釣魚袋是被告甲○○於95年6 月初寄放在伊那裡
    的；當初是被告甲○○1 個人拿給伊；警方共在釣魚袋內查
    獲3 把長槍等語（見警卷65頁），佐以被告曾於偵查中自承
    警方查獲之3 支空氣長槍係伊拿錢購買，伊拿了約6 萬多分
    2 次購買，第1 次買1 支空氣長槍、第2 次再買2 支空氣長
    槍等語（見偵二卷第25頁），足徵扣案之非制式空氣長槍係
    被告以其所經營貸放款業務之獲利所購買，自為被告所有無
    訛。被告辯稱丙○○持往恐嚇之槍枝係伊與丙○○共有，並
    非伊借丙○○云云，實屬事後卸責之詞，要非可採。
  (三)證人丙○○證稱: 槍枝買回來後均在被告保管中，伊要向被
    告借，被告都不借伊，都說槍放在伊不認識的人那裡，無法
    借伊；後來有一次伊要幫被告處理張萬教、丁○○○借錢不
    還的事，伊跟被告提議說要被告拿1 支槍讓伊帶去，被告就
    說槍放在檳榔攤要伊自己過去拿；那次之後，伊將槍放回檳
    榔攤，後來伊跟被告借槍要去台北玩，被告就推託不知道槍
    放在什麼地方，伊之前不知道槍放在檳榔攤等語（見原審卷
    二第102 頁、第103 頁），足見丙○○係經由被告告知槍枝
    放置於檳榔攤內，始前往檳榔攤取槍，衡以持有具有殺傷力
    之槍枝係法律所禁止，此乃眾所周知之事實，持有槍枝之人
    無不嚴加保密以防遭警查獲而受法律制裁，本扣案槍枝係被
    告所有，業經本院認明如前，如非被告告知丙○○本件非制
    式空氣長槍之放置之處所，丙○○焉能自行前往取槍，被告
    辯稱丙○○自行將槍枝取走，並非伊囑託丙○○持槍討債云
    云，亦難採信。
  (四)辯護人雖辯以: 證人丙○○稱主動向被告提出欲攜帶槍枝前
    往林徐彩燕、張萬教處討債係供自衛之用，故被告難以預見
    丙○○持槍恐嚇等語。惟證人丙○○於原審審理中證述: 被
    告經營地下錢莊，說張萬教和豆花嬸林徐彩燕都借錢不還，
    問伊有沒有辦法處理，並開車到台北載伊回高雄，後來伊就
    答應要幫忙處理；伊跟被告甲○○提議要帶槍去，不然伊會
    被打；伊講完後，被告甲○○說槍放在檳榔攤要伊自己過去
    拿等語（見原審卷第102 頁反面），核與被告甲○○自承:
    伊向丙○○說張萬教、林徐彩燕沒有還錢的事情，丙○○說
    要處理等語相符（見原審卷第111 頁），足認被告對於丙○○前往林徐彩燕等人處所之目的係為其催討債務一節知悉甚
    明。佐以本件丙○○持往催討債務之如附表一編號2 之槍枝
    ，槍長約113 公分、槍高約14公分，槍枝槍管為金屬材質，
    內襯金屬管一節，有高雄縣政府警察局95年12月25日高縣警
    鑑字第0950077009號槍彈鑑定書1 紙可佐（見偵二卷第66頁
    ），以該槍枝體積非小，在場之人對於丙○○攜帶該槍枝顯
    而易見，足使人產生身體、生命可能遭受危害之心理上壓力
    而生畏怖心甚明。況被告甲○○自承伊將非制式空氣長槍寄
    放於洪宗伯處，是因為伊家中有小孩，伊就騙洪宗伯說那1
    包是釣竿，請洪宗伯1 個角落借伊放等語（見偵二卷第24頁
    至第27頁），則倘被告甲○○未預見持有槍枝係違法，且足
    使人心生畏懼，何須將槍枝寄放他處，並佯稱寄放之物為釣
    竿？顯見被告就丙○○攜帶槍枝前往討債，足致林徐彩燕、
    張萬心生畏懼已有所預見，難認其主觀上與丙○○之恐嚇危
    害安全犯行無犯意聯絡；再者，其雖未一同前往恐嚇而實施
    構成要件行為，然被告主動提及林徐彩燕等人欠債未還，復
    將其所有非制式槍枝之藏放地點告知丙○○，就本件恐嚇危
    害安全犯行顯然已立於支配之地位。而本件被告將其所實力
    支配下之非制式空氣長槍提供丙○○自行取用，並任由丙○○支配，單獨持往犯罪現場，已非共同持有可言，其主觀上
    係供丙○○前往林徐彩燕等人住處催討債務而為恐嚇犯行之
    用，丙○○於行為結束時即須將槍枝交還被告，從而，被告
    意圖供自己與他人犯恐嚇危害安全罪之用，而出借可發射金
    屬具有殺傷力之槍枝至為明確。
  (五)雖證人丙○○另有於95年6 月24日持土造鋼管手槍恐嚇張萬
    教、林徐彩燕之犯行，惟其到庭已證稱該次犯行被告並不知
    情，係伊主動前往等語在卷（見原審卷第105 頁），尚難令
    被告負擔此部份之刑責，附此敘明。
  (六)綜上所述，本件事證明確，被告犯行堪以認定，自應依法論
    科。
二、新舊法比較（指被告所犯事實欄二犯行部份）
  (一)刑法第2 條：
    查被告於為如事實欄二所示之行為後，刑法第2 條第1 項於
    94 年2月2 日以華總一義字第09400014901 號令修正公布，
    並自95年7 月1 日起施行；修正後刑法第2 條第1 項規定，
    已將新舊法律適用之「從新從輕」原則，改採「從舊從輕」
    原則，而此規定僅係規範行為後法律變更所生新舊法律比較
    適用之準據法，並非實體刑罰法律，自不生行為後法律變更
    之比較適用問題，應逕行適用新法第2 條第1 項規定。
  (二)刑法分則編各罪所定罰金之貨幣單位原為銀元，且依修正前
    刑法第33條第5 款規定，罰金刑為1 銀元以上，而依罰金罰
    鍰提高標準條例規定，就72年6 月26日前修正之刑法部分條
    文罰金數額提高2 至10倍，其後修正者則不提高倍數，並依
    現行法規所定貨幣單位折算新臺幣條例規定，以銀元1 元折
    算新台幣3 元；修正後刑法第33條第5 款將罰金刑提高為新
    臺幣1 千元以上，並以百元計算之，且因刑法第33條第5 款
    所定罰金貨幣單位既已改為新臺幣，刑法分則編各罪所定罰
    金之貨幣單位亦應配合修正為新臺幣，考量刑法修正施行後
    ，不再施用「現行法規所定貨幣單位折算新臺幣條例」，為
    使刑法分則編各罪所定罰金之最高數額與刑法修正前趨於一
    致，爰增訂刑法施行法第1 條之1 規定，將刑法分則編各罪
    所定罰金之貨幣單位均改為新臺幣，並將72年6 月26日以前
    修正之刑法部分條文罰金數額提高為30倍，其後修正者則提
    高為3 倍。是以刑法分則編各罪所定罰金刑之最高數額，於
    上開規定修正後並無不同，惟罰金刑之最低數額，則比修正
    前提高，從而，自以修正前之規定較為有利。因被告所犯非
    法持有可發射金屬具有殺傷力之槍枝及犯意圖犯罪而出借可
    發射金屬具有殺傷力之槍枝之犯行有併科罰金刑之規定，就
    此部分爰依上開原則定其適用之基準。
  (三)刑法第42條關於易服勞役之規定，其中第2 項關於易服勞役
    之折算標準，移列至第3 項，並由「以1 元以上3 元以下，
    折算1 日。但勞役期限不得逾6 個月」，修正為「以新臺幣
    1,000 元、2,000 元或3,000 元折算1 日。但勞役期限不得
    逾1 年」。然依被告行為時之刑罰法律，即修正前刑法第42
    第2 項及修正前罰金罰鍰提高標準條例第二條（現已刪除）
    「依刑法第42條第2 項易服勞役者，均就其原定數額提高為
    1 00倍折算1 日；法律所定罰金數額未依本條例提高倍數，
    或其處罰法條無罰金刑之規定者，亦同」等規定，易服勞役
    之折算標準最高為銀元300 元即新臺幣900 元，最低為銀元
    100 元即新臺幣300 元。比較新、舊法結果，以修正後之法
    律，對被告較為有利。爰併依刑法第2 條第1 項但書之規定
    ，適用同法第42條第3 項，就罰金部分均諭知易服勞役之折
    算標準。
  (四)修正前刑法第55條牽連犯之規定，業已修正刪除，此刪除雖
    非犯罪構成要件之變更，但顯已影響行為人刑罰之法律效果
    ，自屬法律有變更，依刑法第2 條第1 項規定，比較新、舊
    法結果，應適用最有利於行為人之法律（最高法院95年第8
    次刑事庭會議決議第5 點第3 項參照）。按牽連犯之特色在
    於各行為所犯各罪間，有牽連關係存在，刪除後，原則上原
    各自獨立之數個犯行，應回歸數罪併罰之規定處理，則經比
    較新、舊法結果，應以被告行為時之法律即修正前第55條後
    段規定論以牽連犯，最有利於被告。
  (五)被告行為後，刑法第56條連續犯之規定，業於94年1 月7 日
    修正公布刪除，並於95年7 月1 日施行，則被告之犯行，因
    行為後新法業已刪除連續犯之規定，此刪除雖非犯罪構成要
    件之變更，但顯已影響行為人刑罰之法律效果，自屬法律有
    變更，依新法第2 條第1 項規定，比較新、舊法結果，仍應
    適用較有利於被告之行為時法律即舊法論以連續犯（最高法
    院95年第8 次刑事庭會議決議參照）。
  (六)刑法第51條第5款：
    被告於為如犯罪事實欄二所示之行為後，修正刑法第51條亦
    於95年7 月1 日起施行，修正前刑法第51條規定：「數罪併
    罰，分別宣告其罪之刑，依左列各款定其應執行者：」其中
    第五款規定：「宣告多數有期徒刑者，於各刑中之最長期以
    上，各刑合併之刑期以下，定其刑期。但不得逾20年。」修
    正後刑法第51條第5 款規定：「宣告多數有期徒刑者，於各
    刑中之最長期以上，各刑合併之刑期以下，定其刑期。但不
    得逾30年。」比較結果，修正後刑法並非較有利於行為人，
    雖被告所犯如事實欄一所示之行為，係適用修正後之刑法（
    按未經許可持有槍枝，其持有之繼續，為行為之繼續，亦即
    一經持有，罪已成立，但其完結須繼續至持有行為終了時為
    止，為實質上一罪。其間法律縱有變更，然其行為既繼續實
    施至新法施行以後，即與犯罪後法律有變更之情形不同，不
    生新舊法比較適用之問題【最高法院95年度臺上字第2250號
    判決意旨參照】。本件被告於95年1 、2 月間持有上開非制
    式槍枝，其後之持有行為繼續至本案95年12月12日查獲時，
    亦即95年7 月1 日刑法修正施行後方為行為終了，自應逕行
    適用新法），然就被告如犯罪事實欄一之犯行既與犯罪事實
    欄一、二所示之犯行有定應執行刑之必要，則依刑法第2 條
    第1 項本文從舊原則之規定，仍應依修正前刑法就本件被告
    所犯之犯罪事實欄一、二之犯行，定其應執行之刑。
  (七)再按所謂不能割裂適用，係指與罪刑有關之本刑而言，不包
    括易刑處分，事關刑罰執行之易刑處分仍應分別適用最有利
    於行為人之法律。易言之，倘所處之主刑同時有徒刑、拘役
    易科罰金、罰金易服勞役之情形時，關於易科罰金、易服勞
    役部分應分別為新舊法有利不利之比較，依刑法第2 條第1
    項從舊從輕原則定其易刑之折算標準，最高法院96年度台非
    字第58號、96台上字第2233號判決意旨可資參照。從而，本
    院經綜合全部罪刑之結果，在適用「罪刑綜合比較原則」、
    「擇用整體性原則」，本案應一體適用被告行為時之法律對
    其較為有利，另關於易刑處分，則適用對被告較為有利之現
    行法。
三、論罪科刑
  (一)查非制式空氣長槍，既經認定有殺傷力，即屬槍砲彈藥刀械
    管制條例第4 條第1 項第1 款所定之可發射金屬具有殺傷力
    之各式槍砲。核被告甲○○如事實欄一所為，係犯槍砲彈藥
    刀械管制條例第8 條第4 項未經許可持有可發射子彈具有殺
    傷力之槍枝罪、如事實欄二所為，係犯同條例第8 條第3 項
    意圖供自己及他人犯罪之用而出借槍枝罪、刑法第305 條恐
    嚇危害安全罪。本件檢察官起訴書雖未記載被告犯刑法第30
    5 條恐嚇危害安全罪，然起訴書就被告該部分之犯行已有敘
    明，且在調查證據程序時，已就被告是否與丙○○共同涉犯
    恐嚇危害安全罪之事實加以調查，審判長復於審判期日就被
    告與丙○○恐嚇犯行有無共犯犯意聯絡，令公訴人及辯護人
    表示意見，已無礙於被告防禦權之行使，併予敘明（最高法
    院98年度台上字第1211號判決意旨參照）。被告就所犯恐嚇
    危害安全犯行，與共犯丙○○間，有犯意聯絡及行為分擔，
    應論以共同正犯。被告於事實欄一(二)雖1 次購得2 枝槍枝，
    然非法持有槍枝，所侵害者為社會法益，如所持有客體之種
    類相同，縱令同種類之客體有數個，仍為單純一罪，不發生
    想像競合犯之問題（最高法院97台上字第5704號判決參照）
    ，而被告先購得具有殺傷力之槍枝而持有後，數日後復前往
    購買槍枝而持有，其先後2 次犯行，時間緊接，所犯係構成
    要件相同之罪名，顯係基於概括犯意反覆為之，應依修正前
    連續犯之規定論以一罪，並加重其刑。其所犯槍砲彈藥刀械
    管制條例第8 條第3 項意圖供犯罪之用而出借槍枝罪、刑法
    第30 5條恐嚇危害安全罪間，有手段、目的之牽連關係，應
    依修正前刑法第55條牽連犯之規定，從一重之槍砲彈藥刀械
    管制條例第8 條第3 項意圖供自己及他人犯罪之用而出借槍
    枝罪處斷。被告所犯未經許可持有可發射子彈具有殺傷力之
    槍枝罪、意圖供自己及他人犯罪之用而出借槍枝罪上開2 罪
    ，犯意個別，行為互殊，應予分論併罰。又槍砲彈藥刀械管
    制條例第18條第4 項關於自白減免其刑之規定，必須供出全
    部槍砲、彈藥、刀械之來源及去向，並因而查獲或防止重大
    危害治安事件之發生，始有其適用。依上開規定必須被告將
    自己原持有之上揭違禁物所取得之來源，與所轉手之流向，
    交代清楚，因而使犯罪調（偵）查人員，得以一併查獲相關
    涉案者；或因而防止他人利用該違禁物而發生重大危害治安
    之事件，始符減免其刑之要件（最高法院96年度台上字第
    1962號判決參照）。本案被告雖自白持有非制式空氣長槍犯
    行，並供明槍枝之去向，因而為警查獲，惟始終未具體陳明
    扣案非制式空氣長槍之原始來源，僅供述該槍枝係於高雄鳳
    鼻頭某處向某真實姓名、年籍不詳之人處購買，致令警方根
    本無從追查其人，核與同條例第18條第4 項所定之要件未合
    ，自無從適用其減刑之寬典，附此敘明。
  (二)原審就被告犯非法持有可發射金屬具有殺傷力之槍枝及犯意
    圖犯罪而出借可發射金屬具有殺傷力之槍枝部分論罪科刑，
    固非無見，但按被告以外之人於審判外之言詞或書面陳述，
    除法律有規定者外，不得作為證據，刑事訴訟法第159 條第
    1 項定有明文。是以本案共同被告丙○○之警詢、偵訊筆錄
    ，為被告以外之人於審判外之言詞陳述，係屬傳聞證據，應
    無證據能力。且被告甲○○於98年2 月13日提出刑事準備及
    答辯狀明：「編號2 ，丙○○之供述及證詞，應無證據能
    力」（見原審卷第65頁）。復於原審98年2 月18日準備程序
    供述：「（對同案共同被告丙○○於警詢、偵訊之陳述為傳
    聞證據，依刑事訴訟法第159 條第1 項規定，無證據能力，
    是否同意作為證據？）不同意。我們認為沒有證據能力，如
    辯護意旨狀所載」等語。足證本案原審審理時，被告甲○○
    及辯護人均爭執共同被告丙○○之警詢、偵訊筆錄，依據刑
    事訴訟法第159 條第1 項規定，應無證據能力，不同意做為
    證據。惟查原判決理由對於共同被告丙○○警詢、偵訊筆錄
    之證據能力之有無之論述，隻字未提，顯有判決不載理由之
    違誤。又被告犯非法持有可發射金屬具有殺傷力之槍枝部分
    ，原判決未比較新舊法之結果，即適用較有利於被告之行為
    時之法律即舊法以連續犯論，亦有可議。被告上訴意旨，就
    犯非法持有可發射金屬具有殺傷力之槍枝部分，指摘原判決
    量刑過重，就犯意圖犯罪而出借可發射金屬具有殺傷力之槍
    枝部分否認犯罪，雖均不足取，但原判決此二部分均具有上
    述可議之處，仍應將原判決此二部分及定執行刑部分均撤銷
    改判。爰審酌被告未經許可，擅自持有具有殺傷力之槍枝，
    且與他人間之債務糾紛不思以理性解決，竟意圖犯恐嚇罪而
    出借槍枝，對於他人之生命、身體及社會治安形成潛在之危
    險與不安，惟審酌被告並無前科、素行尚可等一切情狀，分
    別量處如主文所示之刑，並就罰金部分，諭知易服勞役之折
    算標準，及定應執行之刑。
  (三)扣案如附表一編號1 至編號3 所示之非制式空氣長槍，經送
    高雄縣政府警察局鑑定結果認具有殺傷力，有高雄縣政府警
    察局95年12月25日高縣警鑑字第0950077009號槍彈鑑定書1
    份可參，為槍砲彈藥刀械管制條例第4 條第1 項第1 款所定
    之槍砲，屬違禁物，不問屬於犯人與否，均應依刑法第38條
    第1 項第1款 規定宣告沒收；另附表一編號4 所示之8mm 鋼
    珠1 批，係供擊發附表編號2 、編號3 所示槍枝之用，業據
    被告供承在卷，為被告所有，供犯罪所用之物，應依刑法第
    38條第1 項第2 款規定宣告沒收。至扣案如附表二所示之物
    ，土造鋼管手槍經鑑定後並無殺傷力，並非違禁物，而工業
    底火，亦非擊發上開非制式空氣長槍之用，為被告所供明，
    並無證據證明與被告本件犯行有關；又共同被告丙○○於95
    年6 月14日本次恐嚇犯行所持之土造鋼管手槍，於擊發後即
    行故障，經證人賴文良證述在卷（見偵二卷第73頁），且丙○○並證稱已將之丟棄（見警卷第23頁），因並無其他證據
    其具有殺傷力，自非違禁物，且未扣案，為免執行困難，爰
    不予宣告沒收；另扣案證人賴文良所提出之土造鋼管手槍1
    支、子彈10顆，經鑑定後亦無殺傷力（見偵二卷第31頁至第
    35頁），且係共同被告丙○○於95年6 月24日持往恐嚇張萬
    教等人所用之物，已經證人賴文良於偵查中證述明確（見偵
    二卷第73頁、第74頁），與被告本件恐嚇犯行無關，不在本
    案宣告沒收。
據上論斷，應依刑事訴訟法第369 條第1 項前段、第364 條、第
299 條第1 項前段，槍砲彈藥刀械管制條例第8 條第3 項、第4
項，刑法第11條前段、第2 條第1 項、第305 條、第38條第1 項
第1 款、第2 款、第42條第3 項，修正前刑法第51條第5 款、第
7 款、第55條、第56條，刑法施行法第1 條之1 ，判決如主文。
本案經檢察官陳宗吟到庭執行職務。
中    華    民    國    98    年    7     月    9     日
                  刑事第二庭    審判長法  官  林正雄
                                      法  官  陳啟造
                                      法  官  黃壽燕
以上正本證明與原本無異。
如不服本判決應於收受本判決後10日內向本院提出上訴書狀，其
未敘述上訴理由者，並得於提起上訴後10日內向本院補提理由書
狀（均須按他造當事人之人數附繕本）「切勿逕送上級法院」。
中    華    民    國    98    年    7     月    10    日
                                      書記官  高惠珠
附錄本件論罪科刑法條：
槍砲彈藥刀械管制條例第8條第3項、第4項
意圖供自己或他人犯罪之用，而犯前二項之罪者，處無期徒刑或
7 年以上有期徒刑，併科新臺幣1 千萬元以下罰金。
未經許可，持有、寄藏或意圖販賣而陳列第1 項所列槍枝者，處
3 年以上10年以下有期徒刑，併科新臺幣700 萬元以下罰金。
刑法第305條
以加害生命、身體、自由、名譽、財產之事，恐嚇他人致生危害
於安全者，處2 年以下有期徒刑、拘役或3 百元以下罰金。
附表一：
┌──┬───────────┬────┐
│編號│    品      名        │  數量  │
├──┼───────────┼────┤
│ 1  │改造空氣長槍（槍枝管制│  1 支  │
│    │編號0000000000號）    │        │
├──┼───────────┼────┤
│ 2  │改造空氣長槍（槍枝管制│  同上  │
│    │編號0000000000號）    │        │
├──┼───────────┼────┤
│ 3  │改造空氣長槍（槍枝管制│  同上  │
│    │編號0000000000號）    │        │
├──┼───────────┼────┤
│ 4  │鋼珠                  │  1批   │
└──┴───────────┴────┘
附表二:
┌──┬───────────┬────┐
│ 1  │土造鋼管手槍（槍枝管制│  1支   │
│    │編號0000000000號）    │        │
├──┼───────────┼────┤
│ 2  │工業底火              │  29顆  │
└──┴───────────┴────┘


司法院資訊處製作；財團法人民間司法改革基金會備份。
